臺灣花蓮地方法院民事裁定
111年度消債更字第29號
聲  請  人  李宜庭  
即債務人    
代  理  人  溫翊妘律師(法扶律師)                    
相  對  人  華南商業銀行股份有限公司
即債權人            
法定代理人  張振芳  
相  對  人  國泰世華商業銀行股份有限公司
即債權人            
法定代理人  郭明鑑  
相  對  人  台北富邦商業銀行股份有限公司
即債權人            
法定代理人  程耀輝  
相  對  人  聯邦商業銀行股份有限公司
即債權人            
法定代理人  許維文  
相  對  人  遠東國際商業銀行股份有限公司
即債權人            
法定代理人  周添財  
相  對  人  玉山商業銀行股份有限公司
即債權人            
法定代理人  陳茂欽  
相  對  人  日盛國際商業銀行股份有限公司
即債權人            
法定代理人  郭倍廷  
相  對  人  滙誠第二資產管理股份有限公司
即債權人            
法定代理人  莊仲沼  
相  對  人  中國信託商業銀行股份有限公司
即債權人            
法定代理人  陳佳文  
上列聲請人因消費者債務清理事件聲請更生，本院裁定如下：
    主  文
債務人甲○○自民國111年7月27日下午4時起開始更生程序，並
命司法事務官進行本件更生程序。
    理  由
一、聲請意旨略以：聲請人積欠無擔保或無優先權債權人之債務
　　總額約計新臺幣（下同）3,513,773元，前與最大債權銀行
    前置協商不成立（本院111年度司消債調字第58號），聲請
    人現每月收入約25,000元，支出個人必要生活費用所剩無幾
    ，且名下無較具價值之財產，而有不能清償債務情事。且聲
    請人無擔保或無優先權之債務總額未逾1,200萬元，復未經
    法院裁定開始清算程序或宣告破產，依消費者債務清理條例
    聲請更生等語。
二、按債務人不能清償債務或有不能清償之虞者，得依本條例所
    定更生程序，清理其債務。債務人無擔保或無優先權之債務
    總額未逾1,200萬元者，於法院裁定開始清算程序或宣告破
    產前，得向法院聲請更生。債務人對於金融機構負債務者，
    在聲請更生或清算前，應向最大債權金融機構請求協商債務
    清償方案，或向其住、居所地之法院或鄉、鎮、市、區調解
    委員會聲請債務清理之調解。此外，協商或調解成立者，債
    務人不得聲請更生或清算。但因不可歸責於己之事由，致履
    行有困難者，不在此限。第75條第2項規定，於前項但書情
    形準用之。消費者債務清理條例（下稱債清條例）第3條、
    第42條第1項、第151條第1項、第7、8項分別定有明文。而
    債務人可處分所得扣除自己及依法應受其扶養者所必要生活
    費用之餘額，連續三個月低於更生方案應清償之金額者，推
    定有前項事由。債清條例第75條第2項亦有規定。　
三、經查，聲請人前於95年間參與銀行公會債務協商成立，嗣經
    毀諾，有財團法人金融聯合徵信中心查詢當事人綜合信用報
    告回覆書在卷可稽。聲請人主張其於94年間離婚後即獨自扶
    養2名未成年子女（89、90年次），協商成立後因收入不穩
    定且子女陸續入學等增加支出致無能力繳納而毀諾。按債務
    人必要生活費用，以最近一年衛生福利部或直轄市政府所公
    告當地區每人每月最低生活費一點二倍定之。受扶養者之必
    要生活費用，準用第一項規定計算基準數額，並依債務人依
    法應負擔扶養義務之比例認定之。債清條例第64條之2第1、
    2項明文。本院參酌衛生福利部公告臺灣省95年最低生活費
    用標準為每人每月9,210元，聲請人前述毀諾期間投保薪資
    （18,300元）扣除聲請人每月個人及扶養未成年子女必要生
    活費，餘款已有不足，依前揭規定，推定聲請人有不可歸責
    於己致履行有困難之事由，自得依上開規定聲請更生。
四、次查：
  ㈠聲請人主張其有不能清償債務情事，提出財產及收入狀況說
    明書、存簿影本、保單價值一覽表、保險相關資料、債權人
    清冊、108、109年度綜合所得稅各類所得資料清單、全國財
    產總歸戶財產查詢清單、財團法人金融聯合徵信中心查詢當
    事人綜合信用報告回覆書、勞工保險被保險人投保資料表、
    個人薪資明細表等件為證。本院依職權查調聲請人及其2名
    子女戶籍資料，債權人亦提出聲請人欠款資料附卷為憑。
  ㈡聲請人主張其每月收入約25,000元，按前述規定計算其個人
    必要生活支出費用17,076元，兼衡聲請人之年齡、身份、健
    康情形（無特別傷病）等情，而聲請人聲請更生，本應撙節
    度日，若無其他特殊並必要之額外支出，並提出相當證明，
    則當應以上開最低生活費之基本標準，核算其每月必要生活
    支出費用，應為適當。據此，聲請人每月收入扣除其個人必
    要生活費用，剩餘款項對照前述欠款數額，堪認已有不能清
    償債務情事。
  ㈢復聲請人無擔保或無優先權之債務總額未逾1,200萬元，未經
    法院裁定開始清算程序或宣告破產，另依卷內資料無消債條
    例第6條第3項、第8條或第46條各款所定駁回更生聲請之事
    由存在，則其聲請更生，並無不合，應予准許。
五、再者，法院開始更生程序之裁定，應載明其年、月、日、時
    ，並即時發生效力。法院裁定開始更生或清算程序後，得命
    司法事務官進行更生或清算程序，必要時得選任律師、會計
    師或其他適當之自然人或法人一人為監督人或管理人，消債
    條例第16條第1項分別定有明文。本件聲請更生，既已准許
    而即時生效，並命司法事務官進行更生程序。
六、從而，本件聲請為有理由，裁定如主文。
中　　華　　民　　國　　111 　年　　7 　　月　　27　　日
                    消債法庭  法　官  范坤棠  
以上正本係照原本作成。　　　　　　　　　
本裁定不得抗告。
中　　華　　民　　國　　111 　年　　7 　　月　　27　　日
                              書記官  胡旭玫